【裁判字號】    97,交訴,68
【裁判日期】    971009
【裁判案由】    公共危險等
【裁判全文】
臺灣臺南地方法院刑事判決              97年度交訴字第68號
公訴人  臺灣臺南地方法院檢察署檢察官
被  告  乙○○
                （現於台灣臺南看守所羈押中）
上列被告公共危險等案件，經檢察官提起公訴（97年度偵字第74
89號），被告於本院準備程序中，就被訴事實為有罪陳述，經本
院合議庭裁定由受命法官獨任進行簡式審判程序，判決如下：
    主  文
乙○○因服用酒類，不能安全駕駛動力交通工具而駕駛，累犯，
處有期徒刑參月；又因駕駛動力交通工具肇事，致人傷而逃逸，
累犯，處有期徒刑柒月；應執行有期徒刑玖月。
    事  實
一、乙○○前因恐嚇案件、詐欺案件，經本院分別以94年度簡字
    第2561號判決、95年度易字第102號判決處有期徒刑3月、2
    月確定，並定應執行刑有期徒刑4月，於民國95年12月29日
    縮刑期滿，於同年12月30日執行完畢出監：詎其猶不知悔悟
    ，於97年3月7日晚間8時許在臺南縣六甲夜市，飲用威士忌
    酒後，明知其控制力及注意力均已達無法安全駕駛動力交通
    工具之程度，詎仍不顧大眾行車之公共安全，酒後無照駕駛
    車牌號碼7093-NP號自小貨車返家。嗣於同日晚間9時24分，
    沿臺南縣六甲鄉○○街由南往北方向行駛，行至中正路與仁
    愛街口時，本應注意行經設有閃光黃燈號誌之路口時，車輛
    應減速接近，注意安全，小心通過，而依當時天候晴、夜間
    有照明設施、柏油路面乾燥無缺陷、無障礙物、視距良好，
    客觀上並無不能注意之情形，竟疏未注意及此，貿然左轉，
    復因不勝酒力，致與沿中正路由西往東方向行駛，由甲○○
    騎乘之車牌號碼H6Z-965號重型機車發生擦撞，致甲○○人
    、車倒地，因而受有左手第4掌骨骨折之傷害（傷害部分因
    撤回告訴，另為公訴不受理判決）。詎乙○○明知駕駛動力
    交通工具肇事致人受傷，應停車對甲○○採取必要救護措施
    ，及留置現場等待警方前往處理，以釐清責任，竟基於肇事
    逃逸之犯意，旋即駕車駛離現場而逃逸，嗣經警循線通知乙
    ○○到案說明，並於同年3月8日淩晨1時56分對其施以酒精
    濃度測試，發現其呼氣酒精濃度達每公升0.29毫克，始悉上
    情。
二、案經甲○○訴請臺南縣警察局麻豆分局報請臺灣臺南地方法
    院檢察署檢察官偵查起訴。
    理  由
一、本件被告乙○○所犯係死刑、無期徒刑、最輕本刑為3年以
    上有期徒刑以外之罪，其於準備程序中就被訴事實為有罪之
    陳述，經受命法官告知簡式審判程序之旨，並聽取公訴人、
    被告之意見後，本院認適宜由受命法官獨任進行簡式審判程
    序，並依刑事訴訟法第273條之2、第159條第2項之規定，不
    適用傳聞法則有關限制證據能力之相關規定，合先敘明。
二、被告被訴觸犯刑法第185條之3罪部分：
  (一)被告於前揭時地飲用酒類後，仍騎乘重型機車，而為警攔檢
    等事實，迭據被告於警詢中、偵查中及本院審理時均坦承不
    諱，並有與之相符之酒精測定紀錄表、臺南縣警察局舉發違
    反道路交通管理事件通知單各1紙（見警卷第15頁、第22頁
    ）在卷可證，自足信為真實。
  (二)按88年4月23日生效施行之刑法第185條之3，將服用酒類不
    能安全駕駛動力交通工具而駕駛者，列於公共危險罪處罰，
    其立法目的，本在藉由抽象危險犯之構成要件，以刑罰制裁
    力量嚇阻酒後駕車之行為，進而確保參與道路交通往來人車
    之安全，因此並不以對於道路交通往來人車發生具體實害為
    要件，此種立法例亦為德、日等國所採行；然所謂「不能安
    全駕駛」，性質上乃屬不確定法律概念，而法務部於88年5
    月間召開「研商訂定刑法第185條之3服用毒品、麻醉藥品、
    酒類或其他相類之物，不能安全駕駛交通動力工具之認定標
    準」會議，會中決定參考德國、美國認定標準，對於酒精濃
    度呼氣達每公升0.55毫克或血液濃度達千分之1.1以上者，
    即認為已達不能安全駕駛之標準，其數值在其以下者，如能
    輔以其他客觀事實作為不能安全駕駛之判斷時，亦應依法移
    送處以刑罰（參見法務部88年5月18日法88檢字第001669號
    函）。又依據內政部警政署刑事警察局研究數據，我國人民
    吐氣酒精濃度之消退率為每小時每公升0.062至0.098毫克，
    平均值為每公升0.08毫克，有內政部警政署刑事警察局91年
    1月25日（91）刑鑑字第11718號函可憑，是依97年3月8日淩
    晨1時56分對被告施以呼氣酒精濃度檢驗為每公升0.29毫克
    ，則以上開吐氣酒精濃度每小時消退率之平均值即每公升0.
    08毫克為標準，回推計算4小時32分前即被告於97年3月7日
    晚間9時24分許，與被害人甲○○發生擦撞事故時，其當時
    之吐氣酒精濃度應已達每公升0.65毫克【計算式：每公升0.
    29毫克＋推算消退之呼氣酒精濃度每公升0. 36毫克（每公
    升0.08毫克×4小時＋每公升0.08毫克×32 /60）＝每公升0
    .65 毫克】；再參以被告駕車於左轉彎之時，竟與被害人甲
    ○○所駕駛之車輛發生碰撞而發生本件交通事故，足認被告
    於駕駛車輛發生事故時，顯然已達酒後無法安全駕駛交通工
    具之狀態，而仍為駕駛行為，是以就被告服用酒類不能安全
    駕駛動力交通工具罪行足堪認定，應予依法論科。
三、被告被訴觸犯刑法第185條之4罪部分：
  (一)上揭被告於肇事後逃逸之犯罪事實，迭據被告於警詢、偵查
    中及本院審理時均坦承不諱，核與被害人甲○○於警詢與偵
    查中所指述之情節相符，並有奇美醫院柳營分院診斷證明書
    、道路交通事故現場圖、道路交通事故調查報告表(一)(二)各1
    紙及現場照片19張在卷可稽，堪信被告前揭自白應與事實相
    符。
  (二)按刑法第185條之4之肇事逃逸罪，以駕駛動力交通工具肇事
    ，有致人死傷而逃逸之事實，為其構成要件，不以行為人明
    知被害人有死傷情形為必要，亦不以被害人為無自救能力人
    為必要，至肇事者是否有遺棄之故意，其離去之原因為何，
    則非所問；其立法目的在於為維護交通，增進行車安全，促
    使當事人於事故發生時，能對被害人即時救護，減少死傷，
    以保護他人權益並維護社會秩序，故刑法第185條之4肇事逃
    逸罪之成立，祇以行為人有駕駛動力交通工具肇事，致人死
    傷而逃逸之事實為已足，至行為人之肇事原因如何，則非所
    問；又所謂逃逸，指於肇事當時或隨後離去現場之行為，祇
    須行為人主觀上有逃逸之意圖，客觀上有逃逸之行為為已足
    ，而其擅離肇事現場之行為一旦付諸實施，其犯罪即已完成
    ，不論其逃逸行為已否得逞，被害人是否在他人協助下獲得
    救護，均於上開犯罪之成立不生影響。查本案被告明知已駕
    駛車輛肇事，致被害人甲○○受傷，卻未停車或下車處理，
    逕自騎車離去，顯見被告確有肇事逃逸之主觀犯意及行為無
    訛。是本件事證明確，被告犯行，洵堪認定，應依法論科。
四、核被告乙○○所為，係犯刑法第185條之3服用酒類不能安全
    駕駛動力交通工具罪及同法第185條之4肇事逃逸罪。又被告
    曾因恐嚇案件、詐欺案件，經本院分別以94年度簡字第2561
    號判決、95年度易字第102號判決處有期徒刑3月、2月確定
    ，並定應執行刑有期徒刑4月，於民國95年12月29日縮刑期
    滿，於同年12月30日執行完畢出監，其於受徒刑之執行完畢
    ，5年以內故意再犯有期徒刑以上之罪，有臺灣高等法院被
    告前案紀錄表1份在卷可參，應論以累犯，並加重其刑。上
    開二罪犯意各別、行為互殊，應予以分論併罰。
五、本院審酌被告為警查獲時，雖已距事故發生時間4小時餘，
    其呼氣酒精濃度仍高達每公升0.29毫克，且於肇事後，明知
    被害人受傷倒地，卻未與救獲而逕自逃離現場，惡性非輕，
    惟念其犯後坦承犯行，且與被害人甲○○就民事賠償事宜已
    達成和解，有台南縣六甲鄉調解委員會97年刑調字第41號調
    解書1份附卷可參等一切情狀，分別量處如主文所示之刑，
    並定其應執行刑。
據上論斷，應依刑事訴訟法第299條第1項前段、第273條之1第1
項，刑法第185條之3、第185條之4、第47條第1項、第55條第5款
，判決如主文。
本案經檢察官丙○○到庭執行職務。
中    華    民    國    97    年    10    月    9     日
                    交通法庭    法  官  陳淑勤
以上正本證明與原本無異。
如不服本判決應於收受本判決後10日內向本院提出上訴書狀，並
應敘述具體理由。如未敘述上訴理由者，應於上訴期間屆滿後20
日內向本院補提理由書狀（均須按他造當事人之人數附繕本）「
切勿逕送上級法院」。
                                書記官  謝國欽
中    華    民    國    97    年    10    月    9     日
附錄論罪科刑法條：
刑法第185條之3：
服用毒品、麻醉藥品、酒類或其他相類之物，不能安全駕駛動力
交通工具而駕駛者，處一年以下有期徒刑、拘役或十五萬元以下
罰金。
刑法第185條之4：
駕駛動力交通工具肇事，致人死傷而逃逸者，處6月以上5年以下
有期徒刑。


司法院資訊處製作；財團法人民間司法改革基金會備份。
